臺灣基隆地方法院刑事判決
111年度金訴字第194號
公  訴  人  臺灣基隆地方檢察署檢察官
被      告  呂明劼


上列被告因犯詐欺案件，經檢察官提起公訴（111年度偵字第222
3號），本院判決如下：
    主  文
甲○○幫助犯詐欺取財罪，累犯，處有期徒刑肆月，如易科罰金，
以新臺幣壹仟元折算壹日。
    事  實
一、甲○○可預見金融機構帳戶係個人理財之重要工具，為個人財
    產、信用之重要表徵，如交予他人使用，有供作財產犯罪用
    途之可能，仍基於幫助詐欺取財之不確定故意，於民國110
    年9月24日前某不詳時間，在不詳地點，以不詳方式將其所
    申辦之樂天商業銀行帳戶（帳號000-00000000000000號，下
    稱樂天銀行帳戶）之提款卡、密碼，提供予真實年籍姓名不
    詳之成年人使用。後該不詳成年人竟意圖為自己不法之所有
    ，基於詐欺取財之犯意，於110年9月24日晚上9時20分許，
    以網路通訊軟體Messenger聯繫乙○○，佯稱係其姪女急需用
    錢，致乙○○誤信而陷於錯誤，於同日晚上11時34分許，匯款
    新臺幣（下同）2000元至上開樂天銀行帳戶，旋遭不詳成年
    人提領一空，乙○○因此受有損害。
二、案經乙○○訴由基隆市警察局第四分局報告臺灣基隆地方檢察
    署檢察官偵查起訴。
    理  由
壹、程序方面：本件認定事實所引用之卷證資料，屬於傳聞之供
    述證據部分，檢察官及被告甲○○於本院審理時均稱同意有證
    據能力，而本院審酌該等言詞陳述作成時之情況，並無證據
    證明係違背法定程序或違反陳述者意願所取得，且本院認為
    均適當得為證據，依刑事訴訟法第159條之5第1項之規定，
    均應有證據能力；而其餘非供述證據資料，亦查無係違背法
    定程序而取得，自均應有證據能力。
貳、實體方面：
一、事實認定之理由：
  ㈠訊據被告固坦承樂天銀行帳戶為其所申設，惟矢口否認有何
    幫助詐欺之犯行，辯稱：我的卡片是遺失，沒有交給詐騙集
    團，而且我把密碼寫在提款卡上面云云（見本院卷第56、57
    頁）。經查：
　⑴被告上開坦承部分，業據其於本院準備程序、審理程序中所
    不爭執，並有被告樂天銀行帳戶資料暨交易明細在卷可稽，
    被告上開自白與事實相符，堪信為真實。而告訴人乙○○確於
    犯罪事實欄所示時間，遭不詳成年人詐騙而匯款至樂天銀行
    帳戶，旋遭不詳成年人提領一空等情，亦業據證人即告訴人
    乙○○於警詢時陳述明確，復有告訴人乙○○提供之轉帳結果截
    圖及Messenger對話紀錄、車手提款畫面截圖、內政部警政
    署反詐騙諮詢專線紀錄表、受理詐騙帳戶通報警示簡便格式
    表、金融機構聯防機制通報單等件在卷可稽，此部分之事實
    亦堪認定。
　⑵被告雖以前詞置辯，惟按刑法上之故意犯，可分為直接故意
    與不確定故意，所謂不確定故意即指行為人對於構成犯罪之
    事實，預見其發生而其發生並不違反其本意，刑法第13條第
    2 項定有明文。衡之金融帳戶事關所有人個人財產權益之保
    障，無論存摺、印鑑或提款卡等專屬性質均高，若落入不明
    人士手中，除存款有遭盜領之風險，亦極可能被利用為取贓
    之犯罪工具，倘連同密碼一同遺失時，遭盜用之可能性更高
    ，一般人皆有妥為保管以防止他人任意使用之認識，一旦遺
    失，理當於發現後立即處理，如儘速前往金融機構辦理掛失
    止付或至警察機關報案，以維自身信用與權益；復提款卡為
    利用各金融機構所設置之自動櫃員機領取款項之重要憑證，
    而提款卡設定密碼之目的，亦係避免倘因遺失、被竊或其他
    原因離本人持有時，取得該提款卡之人，若未經原持卡人告
    知密碼，即難以持用該提款卡。被告雖辯以樂天銀行帳戶係
    遺失，且密碼寫在提款卡上面云云，然被告於本院審理程序
    時稱該帳戶都沒有在使用，是因為開戶有送200元所以才開
    戶，開戶後就沒有使用，金融卡是放在皮夾裡，皮夾裡還有
    其它銀行的金融卡及證件，只有這張金融卡掉了等語（見本
    院卷第80、81頁），然該帳戶提款卡既自陳從來沒有用過，
    為何又要隨身攜帶？且觀諸樂天銀行帳戶之交易明細資料，
    於110年9月1日至同年10月13日，幾乎每日都有轉入、轉出
    款項之交易紀錄（見111年度偵字第2223號卷第25至28頁）
    ，可見該帳戶實際上為被告頻繁使用；又被告於本院審理中
    陳稱提款卡之密碼為00000000，係其農曆生日（見本院卷第
    81頁），此種以生日組成的密碼一般人均可輕易背誦出來，
    以被告在本院審理時可輕易記憶密碼之情況，根本無需再將
    密碼寫在提款卡上，再以一般民眾均有需妥善保管銀行帳戶
    密碼之常識，被告縱使害怕遺忘，大可將密碼與提款卡分別
    保管，被告竟將密碼直接寫在提款卡上面，更增可疑；末按
    詐欺集團成員若使用他人遺失之金融帳戶作為犯罪工具，因
    向他人詐騙之款項，隨時可能因帳戶所有人掛失止付而無法
    提領，手段大費周章，獲利功虧一簣，實屬冒險，從而詐欺
    集團定係使用已得帳戶所有人同意使用之帳戶，以確保能順
    利取贓，斷不可能使用來路不明而無法掌控之帳戶，作為詐
    欺取財犯罪之轉匯工具。綜上所述，被告辯稱樂天銀行帳戶
    提款卡遺失且密碼寫在提款卡上面，始遭詐騙者盜用一情，
    有諸多疑點且與常情不符，應係臨訟卸責之詞，不足採信，
    堪認被告係自行交付樂天銀行帳戶提款卡及密碼予他人使用
    無訛。
  ⑶被告將樂天銀行帳戶之提款卡、密碼提供他人使用，主觀上
    對他人取得上開物品後可能供作財產犯罪使用一事應有預見
    ，又雖無證據證明被告明知不詳成年人取得樂天銀行帳戶係
    用以實行何種犯罪，然嗣後用於詐欺取財犯罪，顯不違反被
    告本意，自堪認被告主觀上有容任他人利用樂天銀行帳戶犯
    詐欺取財罪之不確定幫助犯意，被告上開所辯均無可取。
  ㈡綜上，本案事證皆已明確，被告犯行洵堪認定，應予依法論
    科。
二、論罪科刑：
  ㈠刑法上之幫助犯，係以幫助之意思，對於正犯資以助力，而
    未參與實施犯罪之行為者而言。本案被告僅提供樂天銀行帳
    戶予不詳成年人使用，亦無證據證明被告有何參與詐欺取財
    犯行之構成要件行為，應屬出於幫助之意思，而對於不詳成
    年人遂行詐欺取財犯行資以助力，為幫助犯。核被告所為，
    係犯刑法第30條第1 項前段、第339 條第1 項之幫助詐欺取
    財罪。
  ㈡被告以幫助之意思，參與構成要件以外之行為，均依刑法第3
    0條第2 項規定，按正犯之刑減輕之。
　㈢被告前因施用毒品案件，經本院以108年度基簡字第1560號判
    決判處有期徒刑5月確定，於109年3月2日易科罰金執行完畢
    ，有臺灣高等法院被告前案紀錄表在卷可參，是其於受有期
    徒刑執行完畢後，5年內故意再犯本件有期徒刑以上之罪，
    構成刑法第47條第1項所定之累犯，惟本案不符刑法第59條
    所定之要件，而依本案情節視之，尚無最低本刑無法收矯正
    之效或不足以維持法秩序之情形，為免被告所受之刑罰超過
    其所應負擔之罪責，爰依司法院大法官釋字第775號解釋意
    旨，裁量不予加重最低本刑。
  ㈣爰以行為人之責任為基礎，審酌被告提供金融帳戶相關資料
    予不詳成年人不法使用，非但助長社會詐欺財產犯罪之風氣
    ，致使無辜民眾受騙而受有財產上損害，亦擾亂金融交易往
    來秩序，危害社會正常交易安全，復因被告提供金融帳戶，
    造成執法機關不易查緝犯罪行為人之真實身分，更增加被害
    人求償上之困難，實無可取，另被告始終矢口否認犯行，未
    與告訴人乙○○達成和解或賠償其損害，難認被告犯後態度良
    好；兼衡其素行、犯罪動機、目的、手段、情節、告訴人乙
    ○○蒙受財產損失之程度、被告自陳教育程度為高中肄業、現
    行事臨時工，日薪1100至1200元，離婚有一未成年子女（見
    本院卷第84頁）等一切情狀，量處如主文所示之刑，並諭知
    易科罰金之折算標準。
  ㈤行為人提供金融帳戶提款卡及密碼予不認識之人，固非屬洗
    錢防制法第2條所稱之洗錢行為，不成立一般洗錢罪之正犯
    ；然行為人主觀上如認識該帳戶可能作為收受、提領特定犯
    罪所得使用，他人提領後會產生遮斷資金流動軌跡以逃避國
    家追訴、處罰之效果，仍基於幫助之犯意而提供，則應論以
    幫助犯一般洗錢罪。惟查本案情形，卷內尚無證據證明被告
    主觀上確有認識自己之帳戶可能作為收受、轉匯特定犯罪所
    得使用，他人提領後會產生遮斷資金流動軌跡以逃避國家追
    訴、處罰之效果，揆諸前揭說明，被告所為除構成幫助詐欺
    取財罪外，尚難論以洗錢防制法第14條第1項之洗錢罪之正
    犯或幫助犯。公訴意旨認被告所為均構成刑法第30條、洗錢
    防制法第14條第1項違背同法第2條第2款之幫助洗錢罪，容
    有未洽，惟此部分與被告所犯幫助詐欺罪部分，具想像競合
    犯之裁判上一罪關係，爰不另為無罪之諭知，附此說明。
據上論斷，依刑事訴訟法第299 條第1 項前段，判決如主文。
本案經檢察官何治蕙提起公訴，檢察官高永棟到庭執行職務。
中　　華　　民　　國　　111 　年　　8 　　月　　11　　日
                  刑事第二庭  審判長法　官  周霙蘭
　　　　　　　　　                  法　官  鄭富容
　　　　　　　　　　　　　　　　　　法　官  李  岳
以上正本證明與原本無異。
如不服本判決應於收受送達後20日內向本院提出上訴書狀，並應
敘述具體理由；其未敘述上訴理由者，應於上訴期間屆滿後20日
內向本院補提理由書(均須按他造當事人之人數附繕本)「切勿逕
送上級法院」。
中　　華　　民　　國　　111 　年　　8 　　月　　11　　日
                                    書記官  白豐瑋
附錄本案論罪科刑法條：
中華民國刑法第30條
幫助他人實行犯罪行為者，為幫助犯。雖他人不知幫助之情者，
亦同。
幫助犯之處罰，得按正犯之刑減輕之。
中華民國刑法第339條
意圖為自己或第三人不法之所有，以詐術使人將本人或第三人之
物交付者，處5年以下有期徒刑、拘役或科或併科50萬元以下罰
金。
以前項方法得財產上不法之利益或使第三人得之者，亦同。
前二項之未遂犯罰之。